臺灣高雄地方法院交通事件裁定　　　　 94年度交聲字第402號
原處分機關　高雄市政府
異　議　人　甲○○
上列受處分人因違反道路交通管理處罰條例案件，對於高雄巿政
府民國94年6 月20日所為之處分（原處分案號：高市府交裁字第
裁32─BR0000000 號），聲明異議，本院裁定如下：
    主  文
原處分撤銷。
甲○○不罰。
    理  由
一、異議意旨以：異議人甲○○於民國92年8 月5 日15時48分（
    聲明異議狀誤載為14時48分），固將車牌號碼ZM─3878號自
    小客車停於一心一路，從未接獲路邊停車繳費通知單車牌號
    碼：ＹＰ—三二四二號自小客車），原處分機關未予詳查，
    即逕行裁決，應有違誤，爰依法聲明異議。
二、按『汽車駕駛人停車時，在道路收費停車處所停車，不依規
    定繳費者，處新臺幣（下同）600 元以上1,200 元以下罰鍰
    』，道路交通管理處罰條例第56條第1 項第11款定有明文。
    又『地方主管機關為因應停車之需要，得視道路交通狀況，
    設置路邊停車場，並得向使用者收取停車費』；『地方主管
    機關應於路邊停車場開放使用前，將設置地點、停車種類、
    收費時間、收費方式、費率及其他規定事項公告週知。變更
    及廢止時，亦同』；『路邊停車場之收費，應依區域、流量
    、時段之不同，訂定差別費率』、『前項費率標準，由地方
    主管機關依計算公式定之，其計算公式應送請地方議會審議
    』，停車場法第12條第1 項、第13條及第31條第1 項、第2
    項分別規定甚明。準此而論，地方主管機關基於停車場法第
    13 條 之授權，就其設置之路邊停車場，自可制定收費辦法
    ，向使用路邊停車場之人，收取停車費，而該使用之人亦有
    繳納停車費之義務，惟該收費辦法，自應公告週知之。
三、另『車輛如有停放本市（高雄市）各公有收費停車場，因逾
    時或未繳費，離場未見到補費通知單時，請於7 日內上網或
    撥語音電話代表號（07）0000000 查詢辦理補（繳）費』；
    『本單補（繳）費截止期限為開單次日起7 日內（含例假日
    ）。未於期限內補繳費者，依道路交通管理處罰條例第56條
    第1 項第11款規定：在道路收費停車處所停車，不依規定繳
    費者。移送裁決單位處罰600 元以上1,200 元以下』，高雄
    市停車補（繳）費規定第2 條、第9 條後段分別定有明文（
    指91年、92年間之規定）。而上開補（繳）費規定，已記載
    於高雄市路邊停車場補繳停車費通知單（下稱補繳通知單）
    背面之事實，有該通知單附卷可參。從而，依高雄市路邊停
    車場收費辦法，於路邊停車之人，如有收受補繳通知單，當
    應依該單所示內容繳費，如未收受補繳通知單，則應自行查
    詢後補費，若未依上開規定繳費，即有道路交通管理處罰條
    例第56條第1 項第11款規定之適用。
四、本件異議人既自承於92年8 月5 日15時48分（聲明異議狀誤
    載為14時48分），將車牌號碼ZM─3878號自小客車，停於一
    心一路，縱使異議人未收受補繳通知單，尚不能解免繳費之
    義務，其未查詢、亦未補費，自違反前開高雄市繳費規定。
五、本件處罰程序是否違反不當聯結禁止原則、比例原則？
  (一)所謂不當聯結禁止原則，乃行政行為對人民課予一定之義務
    或負擔，或造成人民其他不利益時，其所採取之手段，與行
    政機關所追求之目的間，必須有合理之聯結關係存在，若欠
    缺此聯結關係，此項行為即非適法（最高行政法院90年度判
    字第1704號判決意旨參照）。關於路邊停車場之劃定，本質
    係屬對物之一般處分，應為行政處分；而路邊停車場之收費
    ，參酌道路交通管理處罰條例第56條第1 項第11款關於未繳
    費之處罰規定，應屬公法關係，而非私法關係。雖基於使用
    者付費之理念，任何使用停車場之人，均有義務繳交費用，
    然該繳費義務係課予人民負擔，自有不當聯結禁止原則之適
    用。查本件異議人於92年8 月5 日15時48分，確在高雄市○
    ○○路路邊停車場停車，縱未收到通知單，依前開『車輛如
    有停放本市（高雄市）各公有收費停車場，因逾時或未繳費
    ，離場未見到補費通知單時，請於7 日內上網或撥語音電話
    代表號（07）0000000 查詢辦理補（繳）費』之規定，仍應
    自行繳費，惟上開規定，業將行政機關『通知或送達』之義
    務，轉嫁予人民負擔，並免除行政機關舉證責任，使人民承
    受不利益，手段與目的間，並無合理之聯結關係存在。
  (二)又行政行為，應依下列原則為之︰採取之方法應有助於目
    的之達成；有多種同樣能達成目的之方法時，應選擇對人
    民權益損害最少者。採取之方法所造成之損害不得與欲達
    成目的之利益顯失均衡，行政程序法第7 條定有明文。道路
    交通管理處罰條例第56條第1 項第11款之處罰規定，無非欲
    使人民履行繳納停車費之義務，然此種目的之達成，是否於
    人民未繳費之初，即必須藉科處30倍至60倍之罰鍰（如以一
    小時停車費為20元計算，未繳停車費之罰鍰為600 元以上12
    00元以下，罰鍰與停車費之倍數，最高為30倍至60倍間），
    始能達成？如未繳費時，先科以低倍數之罰鍰或酌收通知補
    繳之工本費，再通知履行該罰鍰及欠費，此時人民為免遭受
    更多之罰鍰，在心理壓制下，自會履行之；若仍無法促使履
    行，再加諸道路交通管理處罰條例第56條第1 項第11款之處
    罰規定，如此亦能達成目的，不僅執法手段及權利義務（指
    通知部分）明確，且再次善盡告知義務，不致產生『向人民
    謀財』之疑慮。在實務作法上，臺南市政府、嘉義市政府即
    採取上開方式（詳卷附臺南市停出疑義問題4 至7 、嘉義市
    公有收費停車場管理自治條例第8 條第1 項第4 款規定）。
    從而，道路交通管理處罰條例第56條第1 項第11款雖有『未
    依規定繳費』之處罰明文，然所謂『規定』，則為高雄市政
    府基於停車場法第13條之授權，所訂定之收費辦法，因該收
    費辦法決定道路交通管理處罰條例第56條第1 項第11款之適
    用，故該辦法之制定，應兼顧比例原則，採取損害最小之手
    段。而於人民未繳費之初，即科以600 元以上1,200 元以下
    罰鍰之手段，並非唯一必要手段，業如前述，且對人民損害
    甚大，顯失均衡，與比例原則不符。
六、綜上，異議人雖未依規定繳費，然因高雄市補（繳）費規定
    （指91年、92年間之規定，本案發生於92年），將行政機關
    應負之舉證責任轉嫁至人民身上，有違不當聯結禁止原則；
    且未再次通知，即科以高額罰鍰，亦與比例原則相悖。此外
    復參以：現行94年高雄市補（繳）費規定第7 條，已明定
    『如逾繳費期限未繳費者，本市交通局將以掛號郵件催繳，
    除應繳納欠繳停車費外，並加收必要工本費，民眾可持催繳
    通知單至各代收費處繳納，逾催繳期限仍未繳納者，將依道
    路交通管理處罰條例規定處以罰鍰，並追繳欠繳之停車費』
    ，有該規定附卷足憑；道路交通管理處罰條例第56條第1
    項第11款業經刪除，嗣於同法第2 項增訂：『汽車駕駛人在
    道路收費停車處所停車，未依規定繳費，主管機關應書面通
    知駕駛人於7 日內補繳，並收取必要之工本費用，逾期再不
    繳納，處新臺幣300 元罰鍰』，並自94年9 月1 日起施行，
    益徵91年、92年間高雄市補（繳）費規定實有違不當聯結禁
    止原則、比例原則。從而，高雄市政府交通局未催繳異議人
    補繳停車費用，即依道路交通管理處罰條例第56條第1 項第
    11款之規定舉發，舉發程序已有可議，另原處分機關未察即
    逕行裁決，裁決程序顯有違誤，是原處分自應予以撤銷，而
    異議人既未經通知補繳，其行為自應不罰。
七、據上論斷，應依道路交通案件處理辦法第20條，裁定如主文
    。
中　　華　　民　　國　　94　　年　　8 　　月　　30　　日
                  交通法庭     法　官  方百正
以上正本證明與原本無異。
如不服本裁定，應於收受送達後5 日內向本院提出抗告狀。
中　　華　　民　　國　　94　　年　　8 　　月　　31　　日
　　　　　　　　　　　　　　 　書記官  郭素蓉
